---
title: "Analyse univarié"
---

```{r options_communes, include=FALSE, cache=FALSE}
source("options_communes.R")
```

## traitement des valeurs manquantes 

```{r packages, include=FALSE}
library(readr)
library(ggplot2)
library(corrplot)
library(gridExtra)

```

```{r setup, include=FALSE}
data <- read_delim("data/0.BASE TRAVAUX PRATIQUES ANOVA ISE2 2024-2025.csv", 
    delim = ";", 
    trim_ws = TRUE)

```
Pour nos trois variables d'étude, seule la variable dépendante présente des valeurs manquantes. Le nombre de valeurs manquantes pour cette variable est 3. Pour le traitement de ces valeurs manquantes, nous allons utiliser l'imputation par la moyenne.
```{r inputation,warning=FALSE }
# Calcul de la moyenne de la variable  en ignorant les valeurs manquantes
mean_value <- mean(data$Nb.grains, na.rm = TRUE)

data$Nb.grains[is.na(data$Nb.grains)] <- mean_value

# Vérification 
  # Doit être égal à 0
if (sum(is.na(data$NB.grain)) ==0){
  # Sauvegarde 
  write_delim(data, "data/data_corrige.csv", delim = ";")
  cat("Operation réussi")
}


```

```{r fonction_groupe,include=FALSE}
library(dplyr)
library(ggplot2)

# Fonction améliorée pour générer un histogramme des effectifs trié en ordre croissant
histogramme_effectifs <- function(data, variable) {
  # Calcul des effectifs et tri par ordre croissant
  effectifs <- data %>%
    count(.data[[variable]]) %>%
    arrange(n)  # Tri par ordre croissant
  
  # Convertir la variable en facteur avec l'ordre croissant des effectifs
  data[[variable]] <- factor(data[[variable]], levels = effectifs[[variable]])
  
  # Création de l'histogramme avec les effectifs affichés
  ggplot(data, aes(x = .data[[variable]], fill = .data[[variable]])) +
    geom_bar() +
    geom_text(stat = "count", aes(label = ..count..), vjust = -0.3, size = 5) + 
    theme_minimal() +
    labs(
      title = paste("Histogramme des effectifs pour", variable),
      x = variable,
      y = "Effectif"
    ) +
    theme(
      legend.position = "none",        # Suppression de la légende
      plot.title = element_text(hjust = 0.5, face = "bold", size = 14),  # Titre centré et en gras
      axis.text.x = element_text(angle = 45, hjust = 1, size = 12),  # Rotation du texte de l’axe X
      axis.text.y = element_text(size = 12),
      axis.title.x = element_text(size = 13, face = "bold"),
      axis.title.y = element_text(size = 13, face = "bold")
    ) +
    scale_fill_manual(values = c("#A63946", "#E0A261", "#2A2E8F", "#26C653", "#8A5A8F", "#FF5A8F"))
}


```


## Analayse des variables qualitatives
```{r}
histogramme_effectifs(data, "Parcelle")

```
```{r}
histogramme_effectifs(data, "Enracinement")

```


<div class="important">
L'analyse univariée des deux variables qualitatives permet de voir la répartition des plantes suivantes les modalités de chaque variable. Pour chacun des deux facteurs, les modalités n'ont pas les mêmes effectifs. Le plan est donc déséquilibré
</div>
