---
title: "ANOVA"
---

```{r options_communes, include=FALSE, cache=FALSE}
source("options_communes.R")
```

## Teste de normalite


```{r packages, include=FALSE}
library(readr)
library(ggplot2)
library(corrplot)
library(tidyverse)
library(readr)
library(ggcorrplot)
library(lsr)
library(dplyr)
library(plotly)
library(GGally)
library(rstatix)
library(rcompanion)

```

```{r setup, include=FALSE}
data <- read_delim("data/data_corrige.csv", 
    delim = ";", 
    trim_ws = TRUE) 

```

```{r}
shapiro.test(data$Nb.grains)

```

Étant donné que la  p-value est de 0.03528, ce qui est inférieur au niveau alpha  de 0.05, nous rejetons l'hypothèse nulle :on ne peut donc pas affirmer que nos données sont normalement distribué.
Procedons a des transformations 

### Transformation log lineaire
```{r}
shapiro.test(log(data$Nb.grains))

```

toujours pas concluante

### Transformation Box-Cox

La transformation de Box-Cox peut être utilisée pour rendre les données
plus symétriques et plus conformes à une distribution normale. Cela peut
faciliter l'analyse statistique, en particulier lorsque des tests
statistiques qui supposent une distribution normale sont utilisés. Le
choix optimal de la valeur de lambda dépend de la distribution initiale
de la variable et peut être déterminé en utilisant une procédure de
recherche d'optimisation sur la fonction de vraisemblance de
l'échantillon ici notre jeu de donées.

```{r , message=FALSE,echo=FALSE}
library("MASS")
boxcox(data$Nb.grains ~ 1, lambda = seq(-2, 2, 0.01))
```


Notre paramètre optimal $\lambda$ est donc entre $]1,5;1,99[$. Prenons
$\lambda = 1,95$ on fait donc une transformation de la hauteur de la
forme :

$$dataNb.grain_{bc} = (dataNb.grain^{\lambda} - 1)/ \lambda$$

```{r}
lambda = 1.95
data$Nb.grain_bc = (data$Nb.grains^lambda - 1)/lambda
shapiro.test(data$Nb.grain_bc)
```



```{r}
library(ggpubr)

shapiro_results <- data %>%
  group_by(Enracinement) %>%
  summarise(p_value = shapiro.test(Nb.grains)$p.value, .groups = "drop")

# Afficher les résultats
print(shapiro_results)

# Graphique QQ-Plot avec facettes
ggqqplot(data, "Nb.grains", ggtheme = theme_bw()) +
  facet_grid(Parcelle ~ Enracinement)
```
Puisque l'hypothese de normalite n'est pas verifié, nous allons passer a l'anova non paramétrique a deux facteur.

###  teste de Levene

```{r,message=FALSE}
data %>% levene_test(Nb.grains ~ Enracinement*Parcelle)
```

Du résultat ci-dessus, nous pouvons voir que la p-value infierieure à 0.05, cela signifie que les variances ne sont pas homogènes entre les groupes.


## ANOVA non-parametrique a deux facteur.



### Test de Scheirer-Ray-Hare

```{r}
scheirerRayHare(Nb.grains ~ Enracinement + Parcelle + Enracinement:Parcelle, data = data)

```

Enracinement: (p = 0.682) **Pas d'effet significatif** sur le nombre de grain

Parcelle  : (p = 0.025) effet significatif, indiquant que la parcelle a un impact surle nombre de grain

Interaction:  (p = 0.154) pas d'interaction significative entre Enracinement et Parcelle.


## Tests Post-Hoc après le test de Scheirer-Ray-Hare

Puisque Parcelle est significatif, on peut faire un test post-hoc .

###  Test de Dunn avec correction de Bonferroni

```{r,message=FALSE}
library(FSA)
dunnTest(Nb.grains ~ Parcelle, data = data, method = "bonferroni")


```

<div class="important">
Il existe une difference significative entre les parcelles Nord et Est au seuil de 5% .
Pour les parcelles Est-Sud, la difference est signigicative au seuil de 10% (p-value ajusté)
Le test de Dunn nous permet de conclure que la parcelle Est est significativement différente de la parcelle Nord en terme de nombre de grain .
</div>

```{r}
library(ggplot2)
ggplot(data, aes(x = Parcelle, y = Nb.grains, fill = Parcelle)) +
  geom_boxplot() +
  theme_bw() +
  ggtitle("Comparaison du nombre de grains par Parcelle")

```

<div class="note">

Cette étude visait à évaluer l’effet de la parcelle sur le nombre de grains produits. Les analyses statistiques ont révélé une différence significative entre les parcelles, avec un impact notable de la localisation sur la production. En particulier, la parcelle "Est" a montré une production significativement plus élevée que la parcelle "Nord", tandis que les autres comparaisons ne se sont pas révélées statistiquement significatives après correction. Le boxplot confirme cette tendance, illustrant des différences de médianes et de variabilité entre les parcelles. Ces résultats suggèrent que des facteurs environnementaux propres à chaque parcelle, tels que le sol, l'exposition ou les conditions climatiques, pourraient influencer la production de grains. Des analyses complémentaires seraient nécessaires pour approfondir ces observations et optimiser les conditions de culture en fonction des spécificités de chaque parcelle.
</div>